【裁判字號】    95,裁,2584
【裁判日期】    951123
【裁判案由】    申租公有土地
【裁判全文】
最  高  行  政  法  院  裁  定
                                     95年度裁字第02584號
聲  請  人  乙○○
訴訟代理人  甲○○
相  對  人  行政院農業委員會林務局嘉義林區管理處
代  表  人  丙○○
上列聲請人因申租公有土地事件，對於中華民國95年6月26日本
院95年度裁字第1367號裁定，聲請再審。本院裁定如下：
    主  文
再審之聲請駁回。
再審訴訟費用由聲請人負擔。
    理  由
一、按行政訴訟之當事人，對於本院之裁定，聲請再審，經駁回
    後，不得復以同一原因事實，又對駁回再審聲請所為裁定，
    更行聲請再審，本院46年裁字第41號著有判例。
二、本件聲請人於民國（下同）92年1月16日向相對人所屬奮起
    湖工作站申請補辦清理承租阿里山事業區第141林班地內濫
    建房舍用地圖號64號及227號，案經相對人以非屬舊濫建房
    舍補辦清理範圍予以否准，並由所屬奮起湖工作站以92年3
    月14日嘉奮字第0871號函通知聲請人，聲請人不服，提起訴
    願，經訴願機關以本件係有關林地承租事宜，究其性質係屬
    私權爭執，應循民事訴訟途徑求得解決，應不得對之提起訴
    願，乃於92年9月9日以農訴字第0920146631號訴願決定不予
    受理，聲請人不服，於92年10月9日以原訴願決定適用法規
    顯有錯誤為由，依訴願法第97條規定再向訴願決定機關聲請
    再審，經訴願決定機關以原訴願決定並無適用法規顯有錯誤
    之情形，於93年1月14日以農訴字第0920160098號訴願再審
    決定予以駁回，聲請人不服，遂提起行政訴訟。案經高雄高
    等行政法院93年訴字第238號裁定以「新訴願法上之再審，
    既係在通常救濟程序之外所提供之非常手段，其係以已確定
    且不得再提起行政訴訟之訴願決定為標的，故就訴願人而言
    ，此種訴願再審制度之提供係非屬常態，因此訴願再審決定
    其本質上雖屬訴願決定之一種，然由於其係對已確定之訴願
    決定之非常救濟，有別於通常之訴願決定，不宜再成為行政
    訴訟之標的，自不得對之提起行政訴訟。」等理由，認聲請
    人提起行政訴訟為不合法，而裁定駁回聲請人之訴。聲請人
    仍不服，提起抗告，經本院94年度裁字第2031號裁定維持原
    審見解，認聲請人抗告為無理由，而駁回聲請人之抗告在案
    。聲請人仍未甘服，就上開2裁定聲請再審，亦經本院以95
    年度裁字第1367號裁定（下稱原裁定）駁回其聲請，茲聲請
    人復對原裁定聲請再審。
三、原裁定係以：「聲請人對訴願再審決定提起行政訴訟，業經
    高雄高等行政法院93年訴字第238號裁定及本院94年度裁字
    第2031號裁定明白表示，訴願法之再審制度係對於確定之訴
    願決定為之，對於確定之訴願決定提起再審，該再審決定固
    屬訴願決定之一種，惟此種訴願再審制度之提供係非屬常態
    ，由於其係對已確定之訴願決定之非常救濟，有別於通常之
    訴願決定，不宜再成為行政訴訟之標的，自不得對之提起行
    政訴訟。足見上開2裁定意旨並非對聲請人訴願再審決定認
    定不合法，而係對聲請人就該再審決定提起行政訴訟認定其
    起訴不合法，聲請人就此指摘，顯存有誤解。本件聲請再審
    意旨指摘本院及高雄高等行政法院非訴願管轄機關，對聲請
    人訴願再審裁決認定不合法云云，並無判決法院組織不合法
    或違反管轄恆定原則之情形，聲請人顯對該法條規定亦存有
    誤解，聲請人本於該事由聲請本件再審，核無理由，應予駁
    回」等由，據以駁回聲請人之聲請。
四、本件聲請要旨略以︰訴願法第4條明文規定訴願管轄機關依
    其業務監督定之，高等行政法院及最高行政法院均非訴願管
    轄機關，原裁定之法院對聲請人訴願再審裁決認定不合法，
    顯然違法裁決。另行政訴訟法第17條「定行政法院之管轄以
    起訴時為準。」，聲請人訴願再審法律時間在行政訴訟起訴
    之前，故聲請人訴願再審管轄非高等行政法院，更非最高行
    政法院管轄，上述裁定違反管轄恆定原則，合於行政訴訟法
    第273條第1項第1款情形等語。惟查上開事由，業經聲請人
    於以前次訴訟程序中提出主張，而為本院所不採。聲請人復
    以同一原因事實對於本院最近一次之裁定，聲請再審，揆諸
    首揭判例意旨，難謂合法。況聲請人所主張之事實，核與行
    政訴訟法第273條第1項各款情形無一相符，聲請人顯無法定
    再審事由而聲請再審，自非法之所許，仍應予駁回。
五、依行政訴訟法第283條、第278條第1項、第104條、民事訴訟
    法第95條、第78條，裁定如主文。
中    華    民    國    95    年    11    月    23    日
                  第四庭審判長法  官  高  啟  燦
                              法  官  黃  璽  君
                              法  官  廖  宏  明
                              法  官  楊  惠  欽
                              法  官  林  樹  埔
以  上  正  本  證  明  與  原  本  無  異
中    華    民    國    95    年    11    月    24    日
                              書記官  彭  秀  玲


司法院資訊處製作；財團法人民間司法改革基金會備份。
